臺北高等行政法院判決　　　　　　　　　　　　　　　九十三年度簡字第三○二號
　　原　　　告　甲○○
　　被　　　告　桃園縣大園鄉公所
　　代　表　人　乙○○鄉長）.
　　訴訟代理人　丁○○
　　　　　　　　丙○○
右當事人間因廢棄物清理法事件，原告不服桃園縣政府中華民國九十二年三月七日府
法訴字第○九一○二五六五○四號訴願決定，提起行政訴訟。本院判決如左：
　　主  文
訴願決定及原處分均撤銷。
訴訟費用由被告負擔。
　　事  實
一、事實概要：緣被告獲報有違法傾倒事業廢棄物情事，經派員會同桃園縣警察局大
    園分局竹圍派出所員警，於九十一年九月二十八日九時十分許，於桃園縣大園鄉
    竹圍村十九鄰五十八號旁農地查獲原告駕駛車號九六○－ＢＦ大型卡車，載運事
    業廢棄物（廢木料、塑膠類、水泥袋、一般垃圾）傾倒於農地上，經拍照存證，
    作成紀錄，以原告違反廢棄物清理法第四十一條第一項，並依同法第五十七條規
    定，處原告罰鍰新臺幣十五萬元。原告不服，提起訴願，遭決定駁回，遂提起本
    件行政訴訟。
二、兩造聲明：
　　(一)原告聲明：訴願決定及原處分均撤銷。
　　(二)被告聲明：駁回原告之訴。
三、兩造之爭點：被告認定原告因違法傾倒事業廢棄物情事，有違反廢棄物清理法第
    四十一條第一項規定之情事，乃依同法第五十七條規定，處原告罰鍰新臺幣十五
    萬元，是否適法？
　　(一)原告主張之理由：
    1.原告為德展砂石有限公司（以下簡稱德展公司）之貨車司機，案發當日駕德展
　　　公司車號九六○－ＢＦ之大貨車受託運送廢木材至桃園縣大園鄉竹田村十九鄰
　　　五十八號旁農地，德展公司為領有臺北市政府核發廢棄物清除許可證之公司，
　　　自可受託處理廢木材等廢棄物之清除業務，並無原處分所載「違反事項」之情
　　　事，被告依廢棄物清理法第五十七條之規定處分原告，於法有違，核先敘明。
　　2.查原告對載運廢木材等於九十一年九月二十八日上午九時十分在桃園縣大園鄉
　　　竹圍村十九鄰五十八號旁農地傾倒之事實並不否認，惟傾倒地點及傾倒後廢木
　　　材之處理，則係由受委託之百良資源回收有限公司（以下簡稱百良公司）決定
　　　及執行，百良公司自稱獲有主管機關之處理許可，其負責人陳俊三及員工侯鍚
　　　沛與原告聯繫時，並出示名片以昭公信，案發當日為被告查獲時候鍚沛亦在場
　　　可證，本件應為傾倒後廢棄物之處理是否違法事宜，與原告並無關係。
　　3.本件被告將查獲之上開事實有關原告涉及刑事責任部分，轉請桃園縣警察局大
　　　園分局移送桃園地方法院檢察署偵辨，經該署檢察官偵查終結，認原告為德展
　　　公司員工無訛，原告確係透過百良公司之聯絡，始載運廢棄木材至上開地點傾
　　　倒，並經百良公司侯鍚沛供承在卷，百良公司亦確實領有桃園縣政府核發之廢
　　　棄物清除許可證，雖其不能為廢棄物之處理，惟尚難認原告主觀上對該公司未
　　　經許可處理廢棄物有所認識，以原告並無違反廢棄物清理法犯行，處分不起訴
　　　並確定在案，亦可證被告之處分依據顯有可議。
　　4.本件原告於案發當日上開時地傾倒廢木材後，即為被告查獲，百良公司人員事
　　　實根本尚未來得及為任何處理，被告在訴願答辯書中竟歪曲事實辯稱原告傾倒
　　　後「並引火焚燒」，茲據被告查獲當時技工許延明所作之「公害污染會勘記錄
　　　」所載發生事實三「該土地已經民眾多次檢舉棄置廢棄物並引火焚燒」，並非
　　　指查獲當次有此情事，桃園縣政府訴願決定未審酌原告上開辯解，仍據以為不
　　　利原告之決定，均屬不當。
　　(二)被告主張之理由：
　　1.按廢棄物清理法第四十一條規定：「從事廢棄物清除、處理業務者，應向直轄
　　　市、縣（市）主管機關或中央主管機關委託之機關申請核發公民營廢棄物清除
　　　處理機構許可文件後，始得受託清除、處理廢棄物業務。．．．」及「從事廢
　　　棄物貯存、清除或處理業務，違反第四十一條第一項規定者，處新台幣六萬元
　　　以上三十萬元以下罰鍰，並命停止其營業。」亦為同法第五十七條所明定。原
　　　告為德展公司之貨運司機，並提出原證物：德展公司之廢棄物清除許可證，惟
　　　該證物營業地區限於臺北市。
　　2.且依「事業廢棄物貯存清除處理方法及設施標準」第二條第二款規定：「本標
　　　準專門名詞定義如左：．．．。二、清除：指事業廢棄物之收集、運輸行為。
　　　三、處理：指左列行為：（一）中間處理．．．。（二）最終處置．．．。（
　　　三）再利用．．．。」是以，百良公司雖有廢棄物清除許可，但與上開法條之
　　　「處理」款、目不符。
　　3.蓋「環保事項」為地方自治團體自治及重要事項，為維護公益及增進人民福祉
　　　，行政機關責無旁貸提供作鉅細靡遺規定下去作價值判斷之義務及標準。再者
　　　，行政機關之於法律，用來解決爭執個案寧屬例外，而實現法律所欲達成之政
　　　策目標，係屬首要任務。遑論，原告既受僱德展公司職司司機無訛；於違反其
　　　廢棄物清理亦以承認，固被告依行政程序法第九十二條第一項所稱及所為之「
　　　處分」固無疑義，並未違背法令。
　　4.綜上所述，本案之原告，未取得許可文件擅自從事廢棄物清除、處理行為，且
　　　將所清理廢棄物任意傾倒棄置，嚴重影響環境衛生，其卸責之詞，更不足採信
　　　，建請對原告之訴逕予「裁定」駁回，維持原處分。
　　理  由
一、本件被告處原告罰鍰新臺幣十五萬元，罰鍰數額在新臺幣二十萬元以下（司法院
    曾依行政訴訟法第二百二十九條第二項之規定，將行政訴訟法第二百二十九條第
    一項之簡易案件金額提高為新臺幣二十萬元，並自九十三年一月一日起施行），
    係屬行政訴訟法第二百二十九條第一項第二款規定之涉訟事件，應依簡易訴訟程
    序進行之，先予明。
二、按廢棄物清理法第四十一條規定：「從事廢棄物清除、處理業務者，應向直轄市
    、縣（市）主管機關或中央主管機關委託之機關申請核發公民營廢棄物清除處理
    機構許可文件後，始得受託清除、處理廢棄物業務。．．．」及「從事廢棄物貯
    存、清除或處理業務，違反第四十一條第一項規定者，處新台幣六萬元以上三十
    萬元以下罰鍰，並命停止其營業。」為同法第五十七條所明定。
三、本件被告以原告違法傾倒事業廢棄物，經派員會同桃園縣警察局大園分局竹圍派
    出所員警，於九十一年九月二十八日九時十分許，於桃園縣大園鄉竹圍村十九鄰
    五十八號旁農地查獲，認原告違反廢棄物清理法第四十一條第一項規定，爰依同
    法第五十七條規定，裁處原告罰鍰新臺幣十五萬元，原告不服，提起訴願，遭決
    定駁回各情，有會勘紀錄、被告上揭處分書、訴願決定書附卷可稽。
四、原告循序起訴意旨略以：原告為德展公司之貨車司機，案發當日由德展公司派原
    告駕公司所有車號九六○－ＢＦ之大貨車受託運送廢木材至桃園縣大園鄉竹田村
    十九鄰五十八號旁農地，德展公司為領有臺北市政府核發廢棄物清除許可證之公
    司，自可受託處理廢木材等廢棄物之清除業務，並無原處分所載「違反事項」之
    情事；再傾倒地點及傾倒後廢木材之處理，則係由受委託之百良公司決定及執行
    ，百良公司自稱獲有主管機關之處理許可，其負責人陳俊三及員工侯鍚沛與原告
    聯繫時，並出示名片以昭公信，案發當日遭查獲時候鍚沛亦在場可證，本件應為
    傾倒後廢棄物之處理是否違法事宜，與原告並無關係；況原告並無違反廢棄物清
    理法犯行，並經處分不起訴確定在案，原處分及訴願決定，顯屬不當等語。
五、本件被告係依據廢棄物清理法第五十七條規定處罰原告，惟按該法條規定之處罰
    要件係「從事廢棄物貯存、清除或處理業務」而「違反第四十一條第一項規定」
    ，違反者其法律效果除罰鍰外尚得「命停止其營業」；再參以同法第第四十一條
    第一項乃規範「從事廢棄物清除、處理業務者」，應向主管機關申請核發公民營
    廢棄物清除處理機構許可文件後，始得受託清除、處理廢棄物業務。由上開規定
    對照觀之，其所處罰規範之對象係「從事廢棄物清除、處理業務者」甚明。雖從
    事廢棄物清除、處理業務者，不限於法人，自然人亦包括在內；惟如係從事廢棄
    物貯存、清除或處理業務之公司，其受僱人依公司之指派從事廢棄物貯存、清除
    或處理之相關工作，自不得逕認該受僱人即係廢棄物清理法第五十七條所定之處
    罰主體。至該受僱人或法人應否分別負同法第四十六條或第四十七條之刑事責任
    ，乃另一問題。經查原告主張伊為德展公司之貨車司機，案發當日由德展公司派
    原告駕公司所有車號九六○－ＢＦ之大貨車受託運送廢木材至該農地，德展公司
    為領有臺北市政府核發廢棄物清除許可證之公司各情，業據德展公司負責人董永
    杰於九十三年七月二十七日準備期日到庭結證屬實，並有行車執照、臺北市政府
    核發廢棄物清除許可證、客戶請款單、地磅單等附卷可稽，堪予信實。依上揭說
    明，原告為德展公司之受僱司機，而德展公司又係從事廢棄物清除有關業務，雖
    本件廢棄物傾倒地點地逾越臺北市，與規定未合（德展公司就此應否負其他行政
    責任，屬另一問題）；惟原告既係奉公司指派前往執行業務，僅係公司之使用人
    ，要難認原告係屬廢棄物清理法第五十七條所定「從事廢棄物貯存、清除或處理
    業務者」而違反第四十一條第一項應申請許可證之處罰主體；是被告依廢棄物清
    理法第五十七條規定，處原告罰鍰新臺幣十五萬元，尚有未洽；訴願決定，未予
    糾正，亦有違誤。原告執此指摘並訴請撤銷原處分及訴願決定，為有理由，應予
    准許。又本件係適用簡易訴訟程序，爰不經言詞辯論逕為判決。
據上論結，原告之訴為有理由，爰依行政訴訟法第二百三十三條第一項、第九十八條
第三項前段，判決如主文。
中　　　華　　　民　　　國　　九十三　　年　　　八　　　月　　三十一　　日
                                  臺北高等行政法院  第六庭
      　　　　　　　　　　　　　　　　　　　　      法　官　許瑞助
右為正本係照原本作成。
本件以訴訟事件所涉及之法律見解具有原則性者為限，始得於本判決送達後二十日
內向本院提出上訴狀並表明上訴理由，如已於本判決宣示後送達前提起上訴者，應
於判決送達後二十日內補具上訴理由（均按他造人數附繕本），且經最高行政法院
許可後方得上訴。
中　　　華　　　民　　　國　　九十三　　年　　　八　　　月　　三十一　　日
                                                    書記官  吳芳靜
